【裁判字號】    97,易,430
【裁判日期】    970718
【裁判案由】    侵占等
【裁判全文】
臺灣新竹地方法院刑事判決               97年度易字第430號
公  訴  人  臺灣新竹地方法院檢察署檢察官
被      告  乙○○
                    （在臺灣臺北戒治所強制戒治中）
上列被告因侵占等案件，經檢察官提起公訴（96年度偵字第4167
號、97年度偵緝字第124、125號），本院依簡式審判程序判決如
下：
    主  文
乙○○意圖為自己不法之所有，而侵占自己持有他人之物，處有
期徒刑月，如易科罰金，以新臺幣壹仟元折算壹日；減為有期
徒刑壹月又拾伍日，如易科罰金，以新臺幣壹仟元折算壹日；又
竊盜，處有期徒刑肆月，如易科罰金，以新臺幣壹仟元折算壹日
；又竊盜，未遂，處有期徒刑貳月，如易科罰金，以新臺幣壹仟
元折算壹日。應執行有期徒刑陸月，如易科罰金，以新臺幣壹仟
元折算壹日。
    事  實
一、緣乙○○與甲○○係朋友關係。乙○○因其平日使用之機車
    故障而無交通工具代步，遂於民國96年1月15日晚上10時許
    ，在桃園縣中壢市○○路61號壢新醫院前，向甲○○商借其
    所有之車號VMT─502號輕型機車供己代步，甲○○基於朋友
    情誼允諾出借，並與乙○○約定於同年月17日返還，詎乙○
    ○取得上開機車後，竟意圖為自己不法之所有，以變易持有
    為所有之意思，將上開機車侵占入己，並停放在其當時位於
    新竹縣湖口鄉○○○路5號5樓租屋處附近而拒不返還，嗣經
    甲○○報警後，於97年3月14日凌晨0時30分許，在新竹縣新
    豐鄉○○路1號為警緝獲，始得悉上情。
二、乙○○見丙○置放在新竹縣竹北市○○路○段260號空地之檜
    木、梢楠等木材無人看守，認有機可乘，竟意圖為自己不法
    之所有，先於96年6月13日左右，帶同不知情之廖維才、簡
    潤龍至上址，並稱該批木材為其所有，欲行出售，經簡潤龍
    表示願意以新臺幣（下同）65,000元之價格購買後，遂於96
    年6月20日上午9、10時許，由廖維才以簡潤龍使用之門號00
    00000000號行動電話撥打不知情之吊車司機謝清義所使用之
    門號0000000000號行動電話與之聯絡，請謝清義以半日即1
    車5,000元之代價，至上址吊運該批木材。謝清義遂於同日
    下午1時許，駕駛車號141─HF號吊車，至上址將丙○所有置
    放該處之檜木、梢楠等木材一批（直徑約1.2尺、長度約10
    至20尺、1才市價約1,600元、1支市價約5、6萬元）吊運至
    旁邊不詳車號之大卡車上而竊取得手，簡潤龍則給付運費
    5,000元予謝清義，並給付65,000元予廖維才轉交予乙○○
    。（謝清義所涉竊盜罪嫌，業經檢察官以96年度偵字第4167
    號為不起訴處分確定）
三、乙○○復另行意圖為自己不法之所有，於96年6月20日下午3
    、4時許，在新竹縣芎林交流道，指示謝清義於翌日（即96
    年6月21日）上午，再次前往上址吊運木材。嗣於96年6月21
    日上午6時40分許，謝清義駕駛前揭吊車至上址著手吊運木
    材之際，即為丙○發現並報警查獲而不遂，始查悉上情。
四、案經甲○○訴由桃園縣政府警察局中壢分局報請臺灣桃園地
    方法院檢察署檢察官呈請臺灣高等法院檢察署檢察長令轉臺
    灣新竹地方法院檢察署檢察官偵查起訴及新竹縣警察局竹北
    分局報請臺灣新竹地方法院檢察署檢察官偵查起訴。
    理  由
一、本件被告乙○○所犯侵占、竊盜等罪，非死刑、無期徒刑、
    最輕本刑為三年以上有期徒刑之罪，或非高等法院管轄第一
    審之案件，被告於本院準備程序進行中，就被訴事實為有罪
    之陳述，經本院合議庭認合於新修正刑事訴訟法第273條之1
    之規定，裁定進行簡式審判程序，均合先敘明。
二、訊據被告乙○○對於上揭犯罪事實，於警詢、偵查中及本院
    行準備程序、簡式審判程序時均坦承不諱（見臺灣新竹地方
    法院檢察署96年度偵字第4167號偵查卷【以下簡稱偵字第41
    67號偵查卷】第10至13、80、81、85頁、臺灣新竹地方法院
    檢察署97年度偵緝字第124號偵查卷第18、19頁、本院卷第1
    9、29頁），核與告訴人甲○○、丙○於警詢、偵查中指訴
    情節大致相符（見臺灣桃園地方法院檢察署96年度偵字第12
    770號偵查卷第4至7頁、偵字第4167號偵查卷第14至16、35
    、36、56、84、85頁），告訴人甲○○並於警詢時指認被告
    口卡片無誤（見臺灣桃園地方法院檢察署96年度偵字第1277
    0號偵查卷第8頁），且據證人即受託至現場吊運木材之司機
    謝清義，證人即96年6月20日目擊謝清義駕駛吊車吊運木材
    之黃鎮鍾於警詢、偵查時，證人即向被告買受上開木材之簡
    潤龍，證人即介紹簡潤龍向被告購買木材之廖維才於偵查中
    證述綦詳（見偵字第4167號偵查卷第5至9、17至19、34、35
    、47、48、55至57、79、81頁）。此外，復有車籍資料作業
    詳細畫面、車籍查詢─基本資料詳細畫面、證人謝清義使用
    之門號0000000000號行動電話雙向通聯紀錄各1紙、現場照
    片5幀等附卷可稽（見臺灣桃園地方法院檢察署96年度偵字
    第12770號偵查卷第9頁、偵字第4167號偵查卷第26、28至30
    、43、44頁），被告自白應與事實相符，本件事證明確，被
    告侵占、竊盜犯行均堪以認定，應予依法論科。
三、核被告乙○○所為，事實欄一、部分，係犯刑法第335條第1
    項之侵占罪；事實欄二、部分，係犯刑法第320條第1項之竊
    盜罪；事實欄三、部分，係犯刑法第320條第3項、第1項之
    竊盜未遂罪。被告利用不知情之吊車司機謝清義為其吊運木
    材而竊取得手，其所為事實欄二、之竊盜犯行為間接正犯。
    又被告所犯上開3罪，犯意各別，行為不同，應予分論併罰
    。再被告使不知情之吊車司機謝清義於96年6月21日著手於
    吊運木材竊盜行為之實施，因遭告訴人丙○發現而未至竊得
    財物之結果，為未遂犯，事實欄三、之竊盜行為，屬未遂犯
    ，爰依刑法第25條第2項規定減輕其刑。爰審酌被告商借友
    人機車供己代步，未遵期返還反侵占入己，造成告訴人甲○
    ○無法使用機車之不便，及因貪圖小利，恣意竊取告訴人丙
    ○之財物，使告訴人丙○蒙受損失，實值非難，兼衡其犯後
    坦承犯行，尚有悔意，告訴人丙○亦已提起附帶民事訴訟，
    循民事救濟途徑請求被告賠償等一切情狀，分別量處如主文
    所示之刑，並均諭知易科罰金之折算標準。又被告行為後，
    中華民國九十六年罪犯減刑條例於96年7月4日公布，96年7
    月16日起施行，本件被告所犯事實欄一、部分，犯罪時間於
    96年4月24日前，所犯刑法第335條第1項之侵占罪，合於該
    條例第2條第1項第3款之情形，應依法減其宣告刑2分之1，
    並諭知易科罰金之折算標準，及與其所犯事實欄二、三部分
    ，依同條例第11條之規定定其應執行之刑，並諭知易科罰金
    之折算標準。
四、據上論斷，應依刑事訴訟法第273條之1第1項、第299條第1
    項前段，刑法第335條第1項、第320條第1項、第3項、第25
    條、第41條第1項前段、第2項、第51條第5款，刑法施行法
    第1條之1第1項、第2項前段，中華民國九十六年罪犯減刑條
    例第2條第1項第3款、第7條、第11條，判決如主文。
本案經檢察官葉乃瑋到庭執行職務。
中    華    民    國    97    年    7     月    18    日
                  刑事第五庭        法  官  蔡欣怡
以上正本證明與原本無異。
如不服本判決應於收受本判決後10日內向本院提出上訴書狀，上
訴書狀應敘述具體理由。上訴書狀未敘述上訴理由者，應於上訴
期間屆滿後20日內補提理由書狀於本院 (均須按他造當事人之人
數附繕本 )「切勿逕送上級法院」。
中    華    民    國    97    年    7     月    18    日
                                    書記官  劉怡芳
附錄本案論罪科刑法條全文：
刑法第335條第1項
意圖為自己或第三人不法之所有，而侵占自己持有他人之物者，
處5年以下有期徒刑、拘役或科或併科1千元以下罰金。
刑法第320條
意圖為自己或第三人不法之所有，而竊取他人之動產者，為竊盜
罪，處5年以下有期徒刑、拘役或5百元以下罰金。
意圖為自己或第三人不法之利益，而竊佔他人之不動產者，依前
項之規定
處斷。
前二項之未遂犯罰之。


司法院資訊處製作；財團法人民間司法改革基金會備份。
